最　高　行　政　法　院　裁　定
　　　　　　　　　　　　　94年度裁字第00947號
抗　告　人　甲○○
上列抗告人因與相對人臺中縣大雅鄉公所間工程受益費事件，對
於中華民國93年1月15日臺中高等行政法院92年度訴字第738號裁
定提起抗告，本院裁定如下︰
　　主  文
抗告駁回。
抗告訴訟費用由抗告人負擔。
　　理  由
一、按抗告法院認抗告為不合法或無理由者，應為駁回抗告之裁
    定。
二、原裁定駁回抗告人在原審之訴，其理由略以：(一)按行政訴訟
    法第四條第一項規定：人民因中央或地方機關之違法行政處
    分，認為損害其權利或法律上之利益，經依訴願法提起訴願
    而不服其決定者，得向高等行政法院提起撤銷訴訟。而此所
    謂行政處分，依訴願法第三條第一項規定係指中央或地方機
    關就公法上具體事件所為之決定或其他公權力措施而對外直
    接發生法律效果之單方行政行為而言。(二)查相對人八十八年
    五月十日八八雅鄉建字第七九一一號函，係依據台灣省政府
    八十八年四月十九日八八府訴三字第一五○八二○號再訴願
    決定意旨，踐行復查程序後所為之函復。是上開函之性質應
    為踐行復查程序後所為之說明。嗣抗告人復對之提出陳情，
    相對人繼以八十八年九月十六日八八雅建字第一八六一三號
    函函復。核其性質僅係就抗告人陳情之事項所為事實之說明
    ，該說明函並不能再對外發生准駁之法律效果，依首揭說明
    ，該函並非行政處分，不得提起撤銷訴訟，抗告人對之提起
    本件撤銷訴訟，係屬不備起訴要件，其此部分訴訟為不合法
    ，應依行政訴訟法第一百零七條第一項第十款予以駁回。訴
    願決定未依訴願法第七十七條第八款為不受理之決定，雖有
    未洽，惟結論並無不同，仍應予維持。至抗告人訴之聲明第
    二項，請求免徵本件工程受益費乙節，因前開課徵工程受益
    費之處分（八十八年五月十日八八雅鄉建字第七九一一號函
    ）並未經撤銷，又查無免徵本件工程受益費之原因存在，且
    免徵工程受益費亦須相對人另為行政處分，其性質係屬課以
    義務訴訟，起訴前應先經前置程序，抗告人逕行訴請免徵本
    件工程受益費，亦有未合，應併予駁回。
三、本件抗告意旨略謂：抗告人就工程受益費之徵收全額有異議
    ，提出陳情書請求相對人重新核處，相對人答覆「已於八十
    三年十一月十日以八三雅鄉建字第二二八五四號函復在案」
    ，即係就抗告人之復查予以否准，縱相對人未依復查程序辦
    理，但相對人不依復查程序辦理，而以公函答覆抗告人所求
    不予准許，亦係發生否准請求之法律效果，其性質應屬行政
    處分，原裁定謂非行政處分，其認定即屬有誤。又工程受益
    費徵收條例施行細則第五十七條規定，查定作業完成後主辦
    工程機關應依本條例第六條第一項之規定辦理公告，公告副
    本於當日送達稅捐稽徵機關、地政及財政機關，並依規定分
    別通知各受益人。本件相對人未依該條規定辦理，其徵收程
    序違法，即不應徵收工程受益費。請求廢棄原裁定、撤銷訴
    願決定及原處分，並判命免徵本件工程受益費等語。
四、本院查抗告意旨所指其就系爭工程受益費之徵收全額有異議
    ，請求相對人重新核處，相對人於八十七年四月二十二日以
    八七雅鄉建字第六五五九號函復略以「已於八十三年十一月
    十日以八三雅鄉建字第二二八五四號函復在案」乙節，抗告
    人曾提起訴願、再訴願，經台灣省政府作成八十八年四月十
    九日八八府訴三字第一五○八二○號再訴願決定，以抗告人
    於八十七年四月一日繳納系爭土地二分之一之工程受益費，
    旋於八十七年四月八日向相對人表示異議，惟相對人並未依
    復查程序辦理，僅以八十七年四月二十二日八七雅鄉建字第
    六五五九號函復，核與工程受益費徵收條例第十六條規定未
    合，乃將原處分及原決定撤銷，責由相對人另為處分。相對
    人乃依據該再訴願決定意旨踐行復查程序後，於八十八年五
    月十日以八八雅鄉建字第七九一一號函復抗告人略以「．．
    ．受益費金額前後不一致，訴願人（即抗告人）所有土地原
    坐落於二號道路第二期受益區內，因臺灣省住宅及都市發展
    局辦理中途結算．．．於下段施工，而列入第三期受益內範
    圍內，應依第三期之徵收單價計徵工程受益費」。抗告人復
    於八十八年九月四日另向相對人提出陳情，相對人始作成八
    十八年九月十六日八八雅建字第一八六一三號函覆，重複先
    前以八十八年五月十日八八雅鄉建字第七九一一號函覆之內
    容，原裁定即以此函性質僅係就抗告人陳情之事項所為事實
    之說明，不能再對外發生准駁之法律效果，並非行政處分，
    不得提起撤銷訴訟，而駁回抗告人之訴。足見抗告意旨所爭
    執之相對人八十七年四月二十二日八七雅鄉建字第六五五九
    號函復：「已於八十三年十一月十日以八三雅鄉建字第二二
    八五四號函復在案」，業經台灣省政府以八十八年四月十九
    日八八府訴三字第一五○八二○號再訴願決定予以撤銷而不
    存在，抗告意旨爭執此一已被撤銷之「函覆」為行政處分，
    並無任何實益。且相對人八十八年九月十六日八八雅建字第
    一八六一三號函覆既係重複其先前所為八十八年五月十日八
    八雅鄉建字第七九一一號函覆之內容，即不能重複對外發生
    准駁之法律效果，原裁定以相對人所為八十八年九月十六日
    八八雅建字第一八六一三號函覆並非行政處分，自無違誤。
    又原裁定認請求免徵工程受益費亦須相對人另為行政處分，
    其性質係屬課以義務訴訟，起訴前應先經前置程序之見解，
    亦無違誤。從而原裁定以抗告人起訴不備其他要件，依行政
    訴訟法第一百零七條第一項第十款予以駁回，於法並無不合
    。抗告論旨，指摘原裁定違誤，求予廢棄，難認有理由，應
    予駁回。至於抗告論旨主張本件徵收程序違反規定，不應徵
    收工程受益費部分，乃有關實體爭執事項，因其起訴不合法
    ，即無加以審究之必要，併此明。
五、依行政訴訟法第104條、民事訴訟法第95條、第78條，裁定
    如主文。
中    華    民    國    94    年    5    月    26     日
                  第五庭審判長法  官　趙　永　康
                              法  官　鄭　淑　貞
                              法  官　黃　淑　玲
                              法  官　侯　東　昇
                              法  官　林  文  舟
以  上  正  本  證  明  與  原  本  無  異
中    華    民    國    94    年    5    月    27     日
　　　　　　　　　　　　　　　書記官　彭　秀　玲
